最高法院刑事判決　　　　　　九十六年度台上字第三三八二號
上　訴　人　甲○○
上列上訴人因違反著作權法案件，不服台灣高等法院中華民國九
十六年三月三十日第二審判決（九十六年度上訴字第五０四號，
起訴案號：台灣板橋地方法院檢察署九十四年度偵字第六二五一
、七二三一、九八八五號），提起上訴，本院判決如下：
　　主  文
原判決撤銷，發回台灣高等法院。
　　理  由
本件原判決維持第一審依刑法修正前牽連犯、想像競合之例，從
一重論處上訴人甲○○以犯意圖銷售而擅自以重製於光碟之方法
侵害他人之著作財產權為常業罪刑，駁回上訴人在第二審之上訴
，固非無見。
惟按光碟片如已記載儲存表意人之意思或思想，藉機器或電腦之
處理所顯示之聲音、影像或符號，足以為表示其用意之證明者，
依刑法第二百二十條第二項之規定，應認係準文書之一種。擅自
重製他人之光碟片即所謂仿冒或盜版之光碟片，其外觀包裝雖無
被害人公司名稱及授權生產文字，惟如該光碟片內已燒錄儲存被
害人公司名稱及授權生產文字，藉機器或電腦之處理，螢幕會顯
示被害人公司名稱及授權生產文字，足以生損害於公眾或他人，
應認係偽造之準文書。至販賣此等仿冒之光碟片，是否成立刑法
第二百十六條之行使偽造文書罪，因其態樣不一，為事實認定問
題，應依販賣者主觀之意思及客觀之行為，以資審斷。如販賣者
知悉其所販賣者為仿冒或盜版之光碟片，且知買受者一經藉機器
或電腦之處理，仿冒光碟內容之偽造準文書必當顯現，仍予以出
售，將該偽造之準文書置於可能發生文書功能之狀態下，應認係
對偽造準文書之內容有所主張之行使行為，苟足以生損害於公眾
或他人，即應成立行使偽造文書罪。本件上訴人未經日商新力電
腦娛樂股份有限公司同意而擅自重製如原判決附表（下稱附表者
，亦同）、肆所示之侵害著作財產權及附表壹編號一、二所示
商標的遊戲光碟片，該部分行為能否謂不該當偽造準文書罪，原
判決未加論列，揆之前開說明，難謂適法；又其明知該等遊戲光
碟片，置於機器或電腦執行之際，在影像畫面會呈現如附表壹編
號一、二所示「Play Station」、「PS設計圖」等商標圖樣，暨
出現「Licensed by Sony Computer Entertainment Inc.」等授
權文字，藉使消費者在將光碟片置入顯像主機操作之際，均能透
過畫面中出現之註冊商標圖樣及授權文字電磁紀錄，獲知該等遊
戲之來源及品牌，揆之上開說明，能否謂不成立行使偽造私文書
罪，亦有再行研求之餘地。又原判決事實認定上訴人向不特定人
販賣，俟訂購客戶將所付款項匯入其帳戶後，即將客戶訂購之盜
版遊戲光碟片郵寄至客戶指定地點，以此方式牟取利益，並恃以
為生等情，但依附表伍編號八、九所示，既有託運單、代收貨價
明細表附卷可稽，上訴人究竟販售予若干不特定人，牟取多少利
益，並非不可調查、審認，因與上訴人是否恃以維生，及量刑輕
重之判斷，至有關聯，自有再加調查、審認之必要。以上，或為
上訴意旨所指摘，或為本院得依職權調查之事項，應認原判決有
撤銷發回更審之原因。又原判決不另為無罪之諭知部分，基於審
判不可分之原則，應一併發回，合予指明。
據上論結，應依刑事訴訟法第三百九十七條、第四百零一條，判
決如主文。
中　　華　　民　　國　九十六　年　　六　　月　二十八　日
                      最高法院刑事第四庭
                          審判長法官  莊　登　照
                                法官  黃　一　鑫
                                法官  林　秀　夫
                                法官  徐　昌　錦
                                法官  陳　世　雄
      本件正本證明與原本無異
                                      書  記  官
中　　華　　民　　國　九十六　年　　七　　月　　二　　日
                                                ｚ
